【裁判字號】    97,消債更,51
【裁判日期】    971216
【裁判案由】    更生事件
【裁判全文】
臺灣宜蘭地方法院民事裁定            97年度消債更字第51號
聲  請  人  甲○○
即  債務人
上列當事人聲請消費者債務清理事件，本院裁定如下：
    主  文
債務人甲○○自中華民國九十七年十二月二十日下午五時起開始
更生程序。
命司法事務官進行本件更生程序。
    理  由
一、按債務人與金融機構協商成立者，不得聲請更生或清算。但
    因不可歸責於己之事由，致履行顯有重大困難者，不在此限
    ；本條例施行前，債務人依金融主管機關協調成立之中華民
    國銀行公會會員辦理消費金融案件無擔保債務協商機制與金
    融機構成立之協議，準用前項之規定，消費者債務清理條例
    （下稱消債條例）第151 條第5項、第6項定有明文。又法院
    開始更生程序之裁定，應載明其年、月、日、時，並即時發
    生效力，次按法院裁定開始更生或清算程序後，得命司法事
    務官進行更生或清算程序，必要時得選任律師、會計師或其
    他適當之自然人或法人一人為監督人或管理人。亦為消債條
    例第45條第1項、第16條第1項所明定。
二、本件聲請意旨略以：聲請人曾依「中華民國銀行公會會員辦
    理消費金融案件無擔保債務協商機制」請求與最大債權人第
    一銀行共同協商清償方案，並於民國（下同）95年12月協商
    成立，每月應繳金額為新台幣（下同）7,789 元。惟聲請人
    於96年中開始身體不適，97年1月9日更因十二指腸潰瘍併出
    血而就醫住院，97年2 月29日回醫院行取釘術開刀住院，開
    刀後一直無法正常工作，後續還需持續復健，致收入減少不
    得已於97年3 月間毀諾。是聲請人未能按約定給付，顯有不
    可歸責於己致履行顯有重大困難之事由。且聲請人之無擔保
    或無優先權之債務總額未逾1,200 萬元，復未經法院裁定開
    始清算程序或宣告破產，為此，爰依法向法院聲請准予更生
    等語。
三、經查：
（一）依消債條例第151條第6項，聲請人既已與最大債權銀行成
      立還款協議，則除因有不可歸責於己之事由，致履行顯有
      重大困難者外，不得向法院為更生之聲請。而聲請人陳述
      自95年12月與第一銀行成立協議後，每月需繳交7,789 元
      之協商款，惟於96年中開始身體不適，97年1月9日更因十
      二指腸潰瘍併出血而就醫住院，97年2 月29日回醫院行取
      釘術開刀住院，開刀後一直無法正常工作，後續還需持續
      復健，致收入減少不得已於97年3 月間毀諾。此有聲請人
      所提出之中華民國銀行公會會員辦理消費金融案件無擔保
      債務協商機制之分期還款計畫書、診斷證明書等資料憑卷
      可採，堪認聲請人於協商成立後有因不可歸責於己之事由
      ，致履行協商條件顯有重大困難之情事，則聲請人之上開
      主張尚屬符實，自得依法向本院聲請更生。
（二）本件聲請人之更生請求，業據其提出更生聲請狀、財產及
      收入狀況說明書、債權人清冊、身分證正反面影本、全戶
      戶籍謄本、財政部國稅局95年度所得資料清單及財產歸屬
      資料清單、96年所得扣繳暨免扣繳憑單、財團法人金融聯
      合徵信中心之債權人清冊、民間債權借據附卷可參，足堪
      認定聲請人之每月所得約33,300元，不足以同時支應必要
      支出14,744元（參酌行政院主計處公告之97年度台灣省平
      均每人每月最低生活費用9,829 元之標準，加計與配偶一
      起扶養一名小孩）、返還民間債權金額1萬5千元到2 萬元
      不等及協商金額7,789 元，聲請人主張有不能清償債務之
      情事，自屬合理。此外，本件又查無聲請人有消費者債務
      清理條例第6條第3 項、第8條或第46條各款所定駁回更生
      聲請之事由存在，則聲請人聲請更生，應屬有據；並依上
      開規定命司法事務官進行本件更生程序，爰裁定如主文。
中    華    民    國    97    年    12    月    16    日
              民  事  庭    法      官  林俊廷
上為正本係照原本作成
本件不得抗告
本裁定已於97年12月18日下午4時公告。
中    華    民    國    97    年    12    月    18    日
                            書  記  官  李茂榮


司法院資訊處製作；財團法人民間司法改革基金會備份。
